臺灣新竹地方法院民事簡易判決
110年度竹北簡字第29號
原      告  孫秀美  
被      告  呂再立  


上列當事人間遷讓房屋等事件，本院於民國110年4月14日辯論終
結，判決如下：
    主      文
被告應將新竹縣○○鄉○○路○○巷○○號五樓之三房屋全部遷讓返還予
原告，並交還房屋鑰匙及電梯磁扣。
被告應給付原告新臺幣壹拾肆萬捌仟伍佰元，及自民國一○九年
十二月一日起至遷讓返還上開房屋之日止，按月給付原告新臺幣
肆仟伍佰元。
訴訟費用由被告負擔。
本判決得假執行。
    事實及理由
壹、程序方面：
一、按訴狀送達後，原告不得將原訴變更或追加他訴，但請求之
    基礎事實同一、擴張或減縮應受判決事項之聲明者，不在此
    限，民事訴訟法第255條第1項第2、3款分別定有明文。本件
    原告起訴時原係以民法租賃之法律關係為請求權基礎，聲明
    請求：被告應將坐落於新竹縣○○鄉○○路00巷00號5樓之3房屋
    全部遷讓返還原告，並給付租金新臺幣（下同）130,500元
    ，及自民國109年12月起至遷讓之日止，按月賠償4,500元。
    嗣於訴訟進行中，原告追加請求被告返還房屋鑰匙及電梯磁
    扣，並變更聲明為：被告應將坐落於新竹縣○○鄉○○路00巷00
    號5樓之3房屋全部遷讓返還原告，交付房屋鑰匙及電梯磁扣
    ，並給付租金130,500元，及自109年12月1日起至遷讓之日
    止，按月給付4,500元（見本院卷第40頁）。原告再變更及
    追加以房屋租賃契約第8條、民法第455條、第767條(遷讓房
    屋、返還房屋鑰匙及電梯磁扣部分)、第179條(金錢給付部
    分)為請求權基礎，並變更聲明如主文第1項所示（見本院卷
    第73、74頁），經核與前開規定相符，應予准許。
二、本件被告經合法通知，未於言詞辯論期日到場，核無民事訴
    訟法第386條各款所列情形，爰依原告之聲請，准由其一造
    辯論而為判決。
貳、實體方面：
一、原告主張：被告於106年1月1日向原告承租門牌號碼新竹縣○
    ○鄉○○路00巷00號5樓之3房屋（下稱系爭房屋），雙方約定
    租期1年，即自106年1月1日起至106年12月31日止，每月租
    金4,500元，於每月20日以前繳納，押租金9,000元；詎租期
    屆滿後，雙方未有約定或協議被告得繼續租用系爭房屋，被
    告竟拒絕遷讓返還系爭房屋、拒絕返還房屋鑰匙與電梯磁扣
    ，經以押租金抵償107年1、2月份原告所受之損害後，自107
    年3月起計算至109年11月止，被告應返還33個月相當於租金
    之不當得利148,500元，並應自109年12月1日起至遷讓系爭
    房屋之日止，按月給付原告相當於租金之不當得利4,500元
    。為此，爰依房屋租賃契約第8條之約定及民法第455條、第
    767條之規定，擇一請求被告遷讓房屋、交還鑰匙及電梯磁
    扣，並依民法第179條之規定請求被告給付相當於租金之不
    當得利，並聲明：如主文第1項所示。
二、被告經合法通知，未於言詞辯論期日到場，亦未提出書狀作
    何聲明或答辯。
三、得心證之理由：
(一)原告主張被告向其承租系爭房屋，租賃期間自106年1月1日
    起至106年12月31日止，每月租金4,500元，租金應於每月20
    日以前繳納，押租保證金9,000元；詎租期屆滿後，雙方未
    有約定或協議被告得繼續租用系爭房屋，被告竟拒絕遷讓返
    還系爭房屋及交還房屋鑰匙與電梯磁扣，經以押租保證金抵
    償107年1、2月份原告所受之損害後，自107年3月起計算至1
    09年11月止，被告無權占有系爭房屋之事實，業據其提出與
    所述相符之新埔存證號碼000051號郵局存證信函、房屋租賃
    契約書、招領逾期遭退回之信封、土地及建物登記第一類謄
    本等為證（見本院卷第11頁至第25頁），而被告經合法通知
    未曾到場爭執，亦未提出任何有利於己之聲明、陳述或證據
    ，以供本院審酌，本院依調查證據之結果及斟酌全辯論意旨
    ，自堪信原告之主張為真實。
(二)按租賃定有期限者，其租賃關係，於期限屆滿時消滅；承租
    人於租賃關係終止後，應返還租賃物，民法第450條第1項及
    第455條前段定有明文；兩造簽訂之房屋租賃契約書第8條亦
    約定：「乙方（即被告，下同）於租期屆滿時，除經甲方（
    即原告，下同）同意繼續出租外，不得藉詞推諉或主張任何
    權利」（見本院卷第15頁）；次按所有人對於無權占有或侵
    奪其所有物者，得請求返還之，民法第767條第1項前段亦有
    明定。查本件租賃期間業已屆至，雙方復未約定或協議被告
    可繼續租用系爭房屋，此據原告陳明在卷（見本院卷第39頁
    ），是兩造間之租賃關係於租期屆滿時自已消滅，被告不得
    主張依租賃關係占有系爭房屋及房屋鑰匙、電梯磁扣。從而
    ，原告依前揭規定及約定，請求被告遷讓返還系爭房屋，並
    將系爭房屋鑰匙、電梯磁扣交還予原告，均有理由，應予准
    許。
(三)又按無法律上之原因而受利益，致他人受損害者，應返還其
    利益；雖有法律上之原因，而其後已不存在者，亦同，民法
    第179條定有明文。又租賃關係消滅後，承租人繼續占用租
    賃標的物，可能獲得相當於租金之利益，出租人因而受有不
    能使用收益之損害，此為社會通常之觀念。查兩造間租賃契
    約既已於106年12月31日屆滿，被告即無繼續占有系爭房屋
    之正當權源，惟被告迄今仍繼續占用系爭房屋，揆諸前開說
    明，應認被告自107年1月1日起無權占用系爭房屋，受有相
    當於租金之不當得利，致原告受有無法使用收益系爭房屋之
    損害，是原告請求被告給付無權占用系爭房屋期間相當於租
    金之利益，自屬有據。本院審酌兩造房屋租賃契約所定之租
    金數額為每月4,500元，是認原告以該數額為計算基準，請
    求被告給付相當於租金之利益，尚屬合理。又經原告扣除押
    租保證金9,000元抵償107年1月、2月，共2個月之租金額後
    ，原告請求被告給付至109年11月止共33個月，相當於租金
    之不當得利148,500元（4,500×33），暨自109年12月1日起
    至遷讓系爭房屋為止，按月給付原告相當於租金之不當得利
    4,500元，均有理由，應予准許。
(四)綜上所述，兩造間之房屋租賃契約既已因期限屆滿而消滅，
    被告迄今仍占有系爭房屋，則原告依民法第455條、兩造間
    租賃契約第8條、及民法第767條之規定請求被告遷讓返還系
    爭房屋、交還房屋鑰匙及電梯磁扣，並依民法第179條之規
    定請求被給付107年3月起至109年11月止相當於租金之不當
    得利148,500元，暨自109年12月1日起至遷讓系爭房屋為止
    ，按月給付原告相當於租金之不當得利4,500元，均有理由
    ，爰判決如主文第1項所示。
四、本件為簡易訴訟程序所為被告敗訴之判決，爰依民事訴訟法
    第389條第1項第3款之規定，依職權宣告假執行。
五、據上論結，本件原告之訴為有理由，依民事訴訟法第436條
    第2項、第385條第1項前段、第78條、第389條第1項第3款，
    判決如主文。
中    華    民    國   110    年    4     月    30  日
                  竹北簡易庭    法  官  李宇璿
以上正本係照原本作成。　　　　　　　　　 
如對本判決上訴，須於判決送達後20日內向本院提出上訴狀。如
委任律師提起上訴者，應一併繳納上訴審裁判費。
中　　華　　民　　國　　110 　年　　5 　　月　　1 　　日
                                書記官  王恬如